臺灣士林地方法院民事判決　　　　　　　　　　　　　九十三年度小上字第一０號
　　上　訴　人　陳誌謙
 　　　　 （原名陳明霈）
　　訴訟代理人　王元勳律師
　　　　　　　　胡志彬律師
　　複　代理人　李怡欣律師
　　被　上訴人　國泰商業銀行股份有限公司
　　法定代理人　乙○○
　　訴訟代理人　丙○○
右當事人間請求清償信用卡消費款事件，上訴人對於中華民國九十一年八月十三日本
院內湖簡易庭九十一年度湖小字第三六五號第一審判決提起上訴，本院於九十三年七
月八日言詞辯論終結，判決如下：
    主  文
原判決廢棄。
被上訴人在第一審之訴及假執行之聲請均駁回。
第一、二審訴訟費用新臺幣貳仟零貳拾柒元由被上訴人負擔。
    事實及理由
壹、程序方面：
一、按「提起上訴，應於第一審判決送達後二十日之不變期間內為之。但宣示或公告
    後送達前之上訴，亦有效力。」民事訴訟法第四百四十條定有明文，且依同法第
    四百三十六條之三十二第二項規定，於小額事件之上訴程序準用之。復按，「送
    達於應受送達人之住居所、事務所或營業所行之。」「送達不能依前二條規定為
    之者，得將文書寄存送達地之自治或警察機關，並作送達通知書，黏貼於應受送
    達人住居所、事務所或營業所門首，以為送達。」修正前民事訴訟法第一百三十
    六條第一項前段、第一百三十八條亦分別有明文規定。所謂住所，即以久住之意
    思住於一定地域之謂；所謂居所，乃以暫時目的所居之場所；而所謂營業所，則
    指從事商業或其他營業之場所。又不能依民事訴訟法第一百三十六條、第一百三
    十七條之規定為送達者，固得依同法第一百三十八條之規定為寄存送達，惟應受
    得於原處所為寄存送達（最高法院八十八年度臺抗字第二五一號判決要旨參照）
    。經查，原審判決於民國九十一年九月十九日向上訴人
    福德街三七三巷五三號十六樓」寄存送達，並於九十一年十一月十二日發確定證
    明書，此有
    ○頁、第三一頁），惟上訴人主張其當時住居所為「臺北市○○區○○路三段二
    一號五樓」，並未實際居住於
    頁）、出貨單（卷二第十二頁）、扣繳憑單（卷二第十三頁）、個人災害損失證
    明書（卷二第十四頁）等影本各一件為證，而經本院向臺北市政府警察局南港分
    局函查，上訴人並未實際居住於「臺北市○○區○○街三七三巷五三號十六樓」
    ，亦未領取原審九十一年九月十九日寄存之判決書，此有該局九十三年三月九日
    北市警南分刑字第○九三六○六三九四○○號函（第二六頁至第二七頁）、九十
    三年三月二十二日北市警南分刑字第○九三六○八○八二○○號函（卷二第三○
    頁）足考，堪認上訴人前揭主張，屬信而有徵。是以，原審判決並未合法送達而
    尚未確定，上訴人於原審判決公告後送達前提起本件上訴，自屬合法，先予敘明
    。
二、第按，對於小額程序第一審裁判之上訴或抗告，非以其違背法令為理由，不得為
    之，民事訴訟法第四百三十六條之二十四第二項定有明文。本件訴訟標的金額為
    新臺幣（以下同）十萬元以下，原審依小額訴訟程序審理。經查，上訴人指摘原
    審訴訟文書未經合法送達上訴人，逕為一造辯論判決，訴訟程序顯然違背法令，
    而提起本件上訴，揆諸前揭規定，其上訴於法自無不合。
貳、實體方面：
一、被上訴人起訴主張：上訴人於九十年十月十八日向被上訴人申請信用卡，經被上
    訴人核發卡號0000000000000000號萬事達卡（以下簡稱系爭信
    用卡），依約上訴人得於被上訴人之特約商店記帳消費，並應於約定繳款截止日
    前清償，逾期利息以週年利率百分之十九點八九計算，並按上開利息加計百分之
    十違約金，詎上訴人自九十年十一月七日起至九十一年六月三日止，積欠本金二
    萬九千八百六十六元、利息二千九百五十八元、違約金二百四十七元、費用一千
    一百元，共計三萬四千一百七十一元，迄未清償，爰訴請上訴人給付三萬四千一
    百七十一元，及其中二萬九千八百六十六元自九十年六月四日起至清償日止，按
    週年利率百分之十九點八九計算之利息，暨按上開利息百分之十計算之違約金等
    語，並聲明：上訴駁回。
二、上訴人則以：上訴人之
    五月十九日遺失，旋於九十年五月二十一日向戶政事務所申請補發
    九十一年一月起即陸續收到世華銀行、花旗銀行、被上訴人等三家銀行催繳信用
    卡消費帳款通知，乃以切結書向三家銀行澄清其未曾申請上開信用卡。被上訴人
    所提系爭信用卡申請書及簽帳單署押並非上訴人之筆跡，上訴人從未向被上訴人
    請領系爭信用卡，且與訴外人甲○○素不相識，未曾收受訴外人甲○○轉交之系
    爭信用卡，更遑論刷卡消費等語，並聲明：(1)原判決廢棄。(2)右廢棄部分，被上
    訴人在第一審之訴及其假執行之聲請均駁回。(3)如受不利判決，願供擔保請准宣
    告免為假執行。
三、被上訴人主張上訴人向其請領系爭信用卡並刷卡消費云云，惟為上訴人所否認，
    並以前揭情詞置辯。是本件兩造爭執要旨厥為：兩造間是否成立信用卡使用契約
    ？
  (一)按「當事人主張有利於己之事實者，就其事實有舉證之責任。」「私文書應由舉
    證人證其真正。」民事訴訟法第二百七十七條前段、第三百五十七條前段分別定
    有明文。又請求履行債務之訴，除被告自認原告所主張債權發生原因之事實外，
    應先由原告就其主張此項事實，負舉證之責任，必須證明其為真實後，被告於其
    抗辯事實，始應負證明之責任，此為舉證責任分擔之原則（最高法院四十三年臺
    上字第三七七號判例要旨參照）。本件被上訴人主張上訴人向其請領信用卡云云
    ，固據其提出信用卡申請書（卷一第十頁）、約定條款（卷一第十一頁）等影本
    ，惟上訴人否認上開信用卡申請書為其所簽具，則被上訴人就信用卡申請書形式
    之真正，以及兩造間成立信用卡使用契約乙節，自應負舉證責任。經查，比對被
    上訴人提出之信用卡申請書上「陳明霈」署押，與兩造不爭執形式真正之補領國
    民
    人於本院九十二年度湖再小字第一號再審事件九十二年七月十五日言詞辯論期日
    當庭書寫之筆跡（參見該案卷宗第五二頁），以肉眼審視觀察，二者運筆轉折、
    氣韻神態顯不相同，被上訴人復未能舉證證明上開信用卡申請書確為上訴人本人
    或授權他人所簽，則其形式之真正，即屬不能證明。又上開信用卡申請書雖附有
    上訴人之
    失國民
    國民
    十年九月間始簽立，所附具之
    三年五月五日準備程序核閱無訛，並為兩造所不爭執，尚不得以此作為不利於上
    訴人之認定。
  (二)被上訴人雖辯稱：原先徵信發現所留電話均未接通，不予核卡，嗣於九十年十月
    間接獲信用卡申請人來電洽詢，並告知新聯絡電話及寄卡地址，被上訴人重新徵
    審，確定聯絡到信用卡申請人及其父親後，始決定核卡云云，惟查，上開信用卡
    申請書原先記載之住宅電話及行動電話皆為空號，重新徵審期間播打住宅電話仍
    為空號之事實，業經載明於被上訴人提出之信用卡申請書（卷一第十頁），被上
    訴人竟未詳加審核，僅以其中一支電話聯絡到自稱為上訴人之人，逕予核卡，並
    空言指稱上訴人確為信用卡申請人，而未舉證以實其說，即難憑信。又被上訴人
    辯稱：已於九十年十月二十三日將信用卡向「臺北市○○區○○路一○五號四樓
    」送達，由訴外人甲○○簽收，且上訴人與訴外人甲○○當時之
    等語，並提出掛號函件收據（卷二第五五頁）、簽帳單（卷二第五八頁至第六八
    頁）等影本各一件、
    一號卷宗第五七頁）為證，然被上訴人既未能舉證證明上訴人有與被上訴人締結
    信用卡使用契約，已如前述，無論被上訴人是否寄送信用卡予上訴人，均不生影
    響。
四、綜上所述，本件被上訴人所舉之證據不足證明兩造間成立信用卡使用契約之事實
    ，從而，其依契約關係，訴請上訴人清償信用卡消費款三萬四千一百七十一元，
    及其中二萬九千八百六十六元自九十年六月四日起至清償日止，按週年利率百分
    之十九點八九計算之利息，暨按上開利息百分之十計算之違約金，即屬無據。原
    審宣示判決筆錄未及審酌於此，而為被上訴人勝訴之判決，並依職權宣告假執行
    ，尚有未洽，上訴意旨指摘原判決不當，求予廢棄改判，為有理由，爰由本院予
    以廢棄改判如主文第二項、第三項所示。
五、本件判決基礎已臻明確，兩造其餘之攻擊防禦方法及訴訟資料經本院斟酌後，核
    與判決不生影響，無逐一論述之必要，併予敘明。
六、據上論結，本件上訴為有理由，依民事訴訟法第四百三十六條之三十二第二項、
    第四百五十條、第四百六十三條、第七十八條，判決如主文。
中　　　華　　　民　　　國　　九十三　　年　　　七　　　月　　二十九　　日
                                        臺灣士林地方法院民事第二庭
                                            審判長法官　李玉卿
                                            法　　　官　陳梅欽
                                            法　　　官　陳玉曆
右為正本係照原本作成。
本判決不得上訴。
中　　　華　　　民　　　國　　九十三　　年　　　八　　　月　　　二　　  日
                                            法院書記官  蔡雨呈
附表：訴訟費用計算書
┌───┬─────────┬────────────┬────────┐
│審　級│　　項　　　目　　│ 金　額　(新　臺　幣)　 │　備      　註　│
├───┼─────────┼────────────┼────────┤
│　　　│裁判費用　　　　　│參佰肆拾貳元            │合計為伍佰貳拾柒│
│　一  ├─────────┼────────────┤元              │
│　　　│送達郵費　　　　　│壹佰捌拾伍元 (不含退回　│                │
│      │                  │郵資壹佰伍拾伍元)　     │                │
├───┼─────────┼────────────┼────────┤
│　二　│裁判費用　　　　　│壹仟伍佰元   　　       │合計為壹仟伍佰元│
├───┴─────────┼────────────┴────────┤
│　總　　　　　　　　　計　│貳仟零貳拾柒元   　                       │
└─────────────┴─────────────────────┘
